臺灣高等法院臺中分院刑事裁定　　　　　96年度交抗字第53號
抗　告　人
即受處分人　甲○○
上列抗告人因違反道路交通管理處罰條例案件，不服台灣苗栗地
方法院，中華民國95年12月1日所為裁定（95年度交聲字第196號
），提起抗告，本院裁定如下：
    主  文
原裁定關於如附表編號三部分撤銷，發回台灣苗栗地方法院。
    理  由
一、原處分機關處分意旨略以：異議人即受處分人甲○○於民國
    95 年3月31日10時35分，駕駛車號2F-5621 號自用一般小貨
    車，因停在機車停等區等候紅綠燈，經內政部警政署保安警
    察隊第二總隊第一中隊第三大隊員警林昭生，舉發異議人如
    附表編號三所示之違規，異議人未自動繳納罰鍰，原舉發機
    關移送原處分機關，原處分機關即依照附表編號三所示之道
    路交通管理處罰條例，裁處異議人如附表編號三所示之罰鍰
    ，並註明上開罰鍰逾期不繳納之處分。
二、原裁定意旨略以：異議人駕駛車號2F-5621號自用一般小貨
    車，於95年3月31日10時35分，有如附表編號三所示之違規
    ，經內政部警政署保安警察隊第二總隊第三大隊第一中隊員
    警林昭生當場製作舉發通知單舉發異議人有如附表編號三所
    示之違規，嗣異議人於應到案日期前向原處分機關申訴其不
    服舉發事實之意見，經內政部警政署保安警察隊第二總隊第
    三大隊第一中隊函覆無誤後，後經原處分機關於95年7月24
    日以竹監苗字第裁54-U00000000號違反道路交通管理事件裁
    決書，依照附表編號三所示之道路交通管理處罰條例之規定
    ，裁處異議人如附表編號三所示之罰鍰，異議人於95年7月
    24 日同日收受該裁決書，並於期限內提出聲明異議等情，
    有上開舉發違反道路交通管理事件通知單、裁決書、掛號郵
    件收件回執、內政部警政署保安警察隊第二總隊第三大隊第
    一中隊函等件影本在卷可稽，並經舉發員警林昭生於原審法
    院訊問時具結證稱屬實，並提出當日舉發經過之錄音光碟、
    譯文佐證，異議人於原審法院訊問時亦自承：因為我和警察
    爭執，警察沒開單子會沒面子。我又沒有犯罪，為何要在哪
    兒給人看笑話，所以我就離開等情，手持行動電話撥接，足
    以認定與譯文中提到「異議人駕駛車輛停在機車停等區、攬
    了也不下來、開車打行動電話、強行將駕照、行照資料拿走
    、再搶看看、現在要走就對了、警方呼叫警力支援、檢查大
    哥大確定」等情相符，至於異議人辯稱：「員警沒開單子，
    會沒面子」等詞，未見異議人提出此方面之證據供參考，顯
    為異議人之推測之詞，尚難採信為真。本件係員警林昭生因
    要舉發異議人駕駛自小貨車卻停在機車停等區等後紅綠燈手
    持行動電話撥接之違規，引起異議人之不悅，而員警遂逐舉
    發異議人違規，異議人更加生氣，員警見異議人無理取鬧，
    因此將舉發經過錄音存證，而異議人邊辯稱沒有違規，又自
    稱對於員警之舉發置之不理，未免被笑，而逕自離開等情，
    足見異議人辯詞前後不一，顯係因其主觀認知舉發員警舉發
    錯誤，而對於執法員警行使公權力之予以漠視，為其觸犯道
    路交通管理處罰條例之主要原因。因認異議人空言否認前開
    違規行為，係因其主觀認知錯誤所致。因此異議人有如附表
    編號三所示之違規事實，事證明確，應依附表編號三所示之
    道路交通管理處罰條例裁罰，是原處分機關據以援引上開規
    定，對異議人裁處如附表編號三之罰鍰，參照前開第63條第
    1 項第1款、第60條第2項第3款之規定，應記違規點數一點
    ，然裁決書均漏未記載，異議人聲明異議雖無理由，但原裁
    決處分既有上開可議之處，自應將附表編號三之裁決予以撤
    銷，依附表編號三所示之道路交通管理處罰條例規定、違反
    道路交通管理事件統一裁罰基準表，自為裁定裁罰異議人如
    附表編號三主文所示等語。
三、抗告意旨略以：本件交通事件裁定，其提供錄音光碟並非全
    部發生事實始末，員警聲稱抗告人違規部分為前段，均未有
    錄音呈現，裁定書所述內容為後段，均為員警自言自說之錄
    音，事發經過全程未顯現出來，不能以少部分片段作為裁定
    基礎，完全失真，有欠公允，雙方彼此少部分錄音，並不能
    表示有違規，因而提起抗告云云。
四、經查：（一）按修正前道路交通管理處罰條例第60條第2項
    規定汽車駕駛人，駕駛汽車有左列情形之一，而本章各條無
    處罰之規定者，處新臺幣9百元以上1千8百元以下罰鍰：1、
    不服從交通勤務警察或依法令執行交通指揮、稽查任務人員
    之指揮或稽查。2、不遵守公路或警察機關，依第5條規定所
    發布命令。3、不遵守道路交通標誌、標線、號誌之指示。4
    、計程車之停車上客，不遵守主管機關之規定。再修正前同
    法第63條第1項第1款規定汽車駕駛人有下列各款所列條款之
    一者，除依原條款處罰鍰外，並予記點：1、有第60條第1項
    、第2項第1款至第3款情形之一者，各記違規點數一點。嗣
    上開條例經修正後於96年1月1日施行之第60條第2項規定汽
    車駕駛人，駕駛汽車有下列情形之一，而本章各條無處罰之
    規定者，處新臺幣9百元以上1千8百元以下罰鍰：1、不服從
    交通勤務警察或依法令執行交通指揮、稽查任務人員之指揮
    或稽查。2、不遵守公路或警察機關，依第5條規定所發布命
    令。3、不遵守道路交通標誌、標線、號誌之指示。4、計程
    車之停車上客，不遵守主管機關之規定。同法第63條第1項
    第1款規定汽車駕駛人有下列各款所列條款之一者，除依原
    條款處罰鍰外，並予記點：1、有第60條第1項、第2項第1款
    、第2款情形之一者，各記違規點數一點先予敘明。（二）
    本件受處分人違規之時間係在道路交通管理處罰條例修正施
    行前之95年3月31日10時35分，不論依修正前或修正後之道
    路交通管理處罰條例第60條第2項規定，受處分人前開違規
    之事實，均係處新臺幣9百元以上1千8百元以下罰鍰，惟原
    審卻處以新臺幣3千元之罰鍰，此已有違法之處；又上開違
    規之事實，依修正前之規定，固有記違規點數一點之適用，
    惟原裁罰機關並未對受處分人，為違規點數一點之裁罰，而
    本件是由受處分人向原裁罰機關聲明異議後，經原裁罰機關
    移請原審法院審理，原審法院是否能對受處分人更為不利之
    裁定（指違規記點部分）？又依修正後之規定，受處分人
    本件之違規事實，已無裁罰記違規點數一點之適用，此部分
    於修正前、後之規定，是否有比較適用之問題，亦應一併注
    意。（三）(一)抗告人甲○○駕駛車號2F-562 1號自用一般小
    貨車，於95年3月31日10時35分，有如原審裁定附表編號三
    所示之違規行為，經內政部警政署保安警察隊第二總隊第三
    大隊第一中隊員警林昭生當場製作舉發通知單據以舉發，上
    開抗告人違規事實有舉發違反道路交通管理事件通知書、違
    反道路交通管理事件裁決書各1份附卷可稽，並有內政部警
    政署保安警察隊第二總隊第三大隊第一中隊函、員警蒐證之
    現場錄音光碟、譯文可資為憑。另據證人即在場逕行舉發之
    員警林昭生於原審95年10月24日訊問筆錄：「（問：請大概
    陳述？）當時95年3月31日上午10時35分，巡邏經過新安路
    與科技路口，當時異議人剛好停在新安路的紅綠燈，旁邊是
    中國商銀，他停在第一台，停在機車停等區，經過異議人的
    時候，我有看到異議人手拿行動電話在撥接，我就請異議人
    到旁邊接受稽查，但是異議人不理我，等到綠燈時，就左轉
    離開，我就尾隨異議人，示意異議人下車，然後後面的情形
    ，就是我錄音的部份，我有請異議人提出行照及駕照，前面
    一段異議人態度還可以，所以我沒有錄到，我有請異議人提
    出駕照，但是異議人沒有，還說我有何證據可以證明有打行
    動電話，我還有拿異議人的行動電話來看那段時間有打。」
    等語。堪認本件抗告人確有如原審裁定附表編號三所示之違
    規事實堪以採信。(二)再查，交通警員掣單舉發違反道路交通
    管理處罰條例所列之違規事實，本質上為行政處分，係公務
    員基於職務上權力，依法就特定具體事件所為具公法上效果
    之單方行政行為，基於公務員為公法上行為具有公信力之原
    則，該行政處分當可被推定為真正，其據以依法處分之事實
    認定亦為正確無誤，此與民事訴訟法第355條第2項規定：「
    文書依其程式及意旨得認作公文書者，推定其為真正」之情
    形相同，本此公信原則，乃立法者賦予行政機關制定違反道
    路交通事件統一裁罰標準及處理細則，使值勤警員得當機處
    分，以達其維護交通秩序、安全之行政目的，反之，若謂公
    務員一切行政行為均需預留證據以證其實，則國家行政勢必
    窒礙難行，據此，刑事訴訟法就犯罪證據有關之規定中，與
    屬行政秩序罰之交通違規裁罰本質不合之部分，自不再準用
    之列。故本件值勤員警依法舉發交通違規，本毋須預留如何
    之證據以為證明，抗告人猶指摘本件員警蒐證錄音帶不完全
    云云，顯無理由。再者，抗告人空言指摘職勤員警所為之錄
    音未就員警舉發抗告人違規部分為完全之錄音呈現，然就舉
    發有誤未能提出確實證據以供調查，本件經查亦無何證據足
    資證明有捏造事實違法取締之情事，故值勤員警本其維護交
    通秩序、安全職責所為之舉發，仍應受到合法、正確之推定
    。本件抗告人確有如原審裁定附表編號三所示之違規事實，
    至為明確。惟原裁定就附表編號三違規之內容，對抗告人處
    以罰鍰3000元，記違規點數1點，尚有未洽；抗告人仍執前
    詞提起抗告，雖無理由，惟原裁定此部分既有上開可議之處
    ，則無可維持，應由本院就原裁定附表編號三部分予以撤銷
    發回，由原法院再為詳盡之調查，並為適當之裁定，以期適
    法。
四、據上論結，應依道路交通案件處理辦法第26條，刑事訴訟法
    第413條，裁定如主文。
中　　華　　民　　國　　96　　年　　1 　　月　　31　　日
            刑事第十一庭  審判長法　官　陳　朱　貴
                                法　官　郭　同　奇
                                法  官　何　志　通
上列正本證明與原本無異。
不得抗告。
                                書記官　林　桂　鳳
中　華　　民　　國　　96　　年　　1 　　月　　 31  　日
附表
┌──┬──┬───┬────┬────┬────┬───┐
│編號│違規│ 地點 │裁罰法條│裁決主文│異議理由│本案裁│
│    │時間│      │        │        │        │定主文│
├──┼──┼───┼────┼────┼────┼───┤
│一、│95年│新竹市○道路交通│一、罰鍰│異議人未│異議駁│
│交聲│3 月│科學園│管理處罰│新臺幣參│打行動電│回    │
│194 │31日│區新安│條例第31│千元整，│話      │      │
│號裁│10時│路    │條之1   │罰鍰限於│        │      │
│決書│35分│      │        │95年8 月│        │      │
│案號│    │      │        │23日前繳│        │      │
│U0  │    │      │        │納。    │        │      │
│00 8│    │      │        │二、上開│        │      │
│109 │    │      │        │罰鍰逾期│        │      │
│3-2 │    │      │        │不繳納之│        │      │
│    │    │      │        │處分：  │        │      │
│    │    │      │        │(1)自95年│        │      │
│    │    │      │        │8 月24日│        │      │
│    │    │      │        │起罰鍰為│        │      │
│    │    │      │        │新臺幣參│        │      │
│    │    │      │        │仟元整，│        │      │
│    │    │      │        │並限於95│        │      │
│    │    │      │        │年9 月7 │        │      │
│    │    │      │        │日前繳納│        │      │
│    │    │      │        │。      │        │      │
│    │    │      │        │(2)罰鍰於│        │      │
│    │    │      │        │95年9 月│        │      │
│    │    │      │        │7 日繳納│        │      │
│    │    │      │        │，逾期仍│        │      │
│    │    │      │        │不繳納者│        │      │
│    │    │      │        │，依法移│        │      │
│    │    │      │        │送強制執│        │      │
│    │    │      │        │行。    │        │      │
│    │    │      │        │        │        │      │
├──┼──┼───┼────┼────┼────┼───┤
│二、│95年│新竹市○道路交通│同上    │異議人未│原處分│
│交聲│3 月│科學園│管理處罰│        │有逃逸行│撤銷。│
│195 │31日│區新安│條例第60│        │為。    │甲○○│
│號裁│10時│路    │條第1 項│        │        │汽車駕│
│決書│35分│      │        │        │        │駛人，│
│案號│    │      │        │        │        │駕駛汽│
│U0  │    │      │        │        │        │車有違│
│00 8│    │      │        │        │        │反本條│
│109 │    │      │        │        │        │例之行│
│4-2 │    │      │        │        │        │為，經│
│    │    │      │        │        │        │交通勤│
│    │    │      │        │        │        │務警察│
│    │    │      │        │        │        │或依法│
│    │    │      │        │        │        │令執行│
│    │    │      │        │        │        │交通稽│
│    │    │      │        │        │        │查任務│
│    │    │      │        │        │        │人員制│
│    │    │      │        │        │        │止時，│
│    │    │      │        │        │        │不聽制│
│    │    │      │        │        │        │止或拒│
│    │    │      │        │        │        │絕停車│
│    │    │      │        │        │        │接受稽│
│    │    │      │        │        │        │查而逃│
│    │    │      │        │        │        │逸者，│
│    │    │      │        │        │        │，處新│
│    │    │      │        │        │        │臺幣參│
│    │    │      │        │        │        │仟元，│
│    │    │      │        │        │        │並記違│
│    │    │      │        │        │        │規點數│
│    │    │      │        │        │        │壹點。│
│    │    │      │        │        │        │      │
│    │    │      │        │        │        │      │
├──┼──┼───┼────┼────┼────┼───┤
│三、│95年│新竹市○道路交通│一、罰鍰│異議人未│一、原│
│交聲│3 月│科學園│管理處罰│新臺幣玖│見員警停│處分撤│
│196 │31日│區新安│條例第60│佰元整，│車受檢之│銷。  │
│號裁│10時│路    │條第2 項│罰鍰限於│手勢    │二、江│
│決書│35分│      │第3 款  │95年8 月│        │演貴汽│
│案號│    │      │        │23日前繳│        │車駕駛│
│U0  │    │      │        │納。    │        │人，駕│
│00 8│    │      │        │二、上開│        │駛汽車│
│109 │    │      │        │罰鍰逾期│        │有不遵│
│3-1 │    │      │        │不繳納之│        │守道路│
│    │    │      │        │處分：  │        │交通標│
│    │    │      │        │(1)自95年│        │線之指│
│    │    │      │        │8 月24日│        │示違規│
│    │    │      │        │起罰鍰為│        │，處新│
│    │    │      │        │新臺幣玖│        │台幣參│
│    │    │      │        │佰元整，│        │仟元，│
│    │    │      │        │並限於95│        │並記違│
│    │    │      │        │年9 月7 │        │規點數│
│    │    │      │        │日前繳納│        │壹點。│
│    │    │      │        │。      │        │      │
│    │    │      │        │(2)罰鍰於│        │      │
│    │    │      │        │95年9 月│        │      │
│    │    │      │        │7 日前繳│        │      │
│    │    │      │        │納，逾期│        │      │
│    │    │      │        │仍不繳納│        │      │
│    │    │      │        │者，依法│        │      │
│    │    │      │        │移送強制│        │      │
│    │    │      │        │執行。  │        │      │
│    │    │      │        │        │        │      │
└──┴──┴───┴────┴────┴────┴───┘
